【裁判字號】    90,易,209
【裁判日期】    900607
【裁判案由】    詐欺等
【裁判全文】
臺灣花蓮地方法院刑事判決                            九十年度易字第二九號
    公  訴  人  臺灣花蓮地方法院檢察署檢察官
    被      告  甲○○
右列被告因偽造文書等案件，經檢察官提起公訴（九十年度偵字第七六三號），本院
判決如左：
    主  文
甲○○行使偽造私文書，足以生損害於他人，處有期徒刑肆月。如易科罰金，以參佰
元折算壹日。
    事  實
一、甲○○因急需金錢以償還債務，竟意圖為自己不法之所有，於民國（下同）八十
    九年八月九日凌晨一時許，在花蓮縣花蓮市財團法人佛教慈濟綜合醫院五樓二十
    一病房，趁探病後徒手竊取其友人乙○○所有、置於病房置物櫃內包皮中之第一
    商業銀行花蓮分行（以下簡稱一銀花蓮分行）帳號一六九一六四存摺一本及存摺
    印鑑章一枚後，於八十九年八月十一日中午某時許，在花蓮縣花蓮市○○路一銀
    花蓮分行，持乙○○上揭存摺及印章，佯以乙○○名義，填寫第一商業銀行存摺
    類存款取款憑條金額新台幣（下同）八萬五千元及一萬五千元各一紙，並盜用上
    揭乙○○之印鑑章於該存款取款憑條上而偽造私文書，並接續交付予二位不知情
    之銀行經辦人員而予行使，致使銀行經辦人員均陷於錯誤，分別各交付八萬五千
    元及一萬五千元予甲○○，足以生損害於乙○○及第一商業銀行存提款管理業務
    之正確性。嗣於同年八月十九日乙○○因急需用錢時，發現上揭存摺及印章遭竊
    ，經向該銀行查詢得知帳戶資金遭人盜領後報警，旋經警方向銀行調閱八月十一
    日之監視錄影帶後始查獲上情。
二、案經乙○○訴請臺灣花蓮地方法院檢察署檢察官偵查起訴。
    理  由
一、右揭事實，業據被告甲○○於偵查中及本院審理時供承不諱，核與告訴人乙○○
    指訴及證人即告訴人之妻林清子、證人即承辦警員阮東柱證述情節相符，並有財
    團法人佛教慈濟綜合醫院診斷書證明書、第一商業銀行存摺類存款取款憑條影本
    二份、第一商業銀存款明細分類帳影本、存摺影本各一紙及錄影帶一捲扣案足資
    佐證。本件事證明確，被告犯行堪予認定。
二、核被告所為，係犯刑法第三百二十條第一項之竊盜罪、第二百十六條、第二百十
    條之行使偽造私文書罪、第三百三十九條第一項之詐欺取財罪。公訴人認被告盜
    用被害人印章於二張取款憑條上，係犯刑法第二百十六條、第二百十七條之罪嫌
    ，固非無見，然被告盜用被害人之印章於取款條後，已表彰領款之意義，已屬偽
    造私文書之犯行，故公訴人就此所指容有誤會。而被告於密接之時間內，以同一
    詐欺及行使偽造私文書之犯意，持偽造之取款條，接續向二位行員施詐，應屬接
    續犯，為單純一罪，附此敘明。被告接續二次盜用印章行為，均為偽造私文書之
    階段行為，偽造私文書之低度行為復為行使之高度行為所吸收，均不另論罪。被
    告所犯上開三罪間，有方法、結果之牽連關係，依刑法第五十五條之牽連犯規定
    ，應從較重之行使偽造私文書罪處斷。爰審酌被告之品行、犯罪動機、目的、手
    段、犯後坦承犯行，態度良好，及被害人遭盜領十萬元損失不貲，事後僅償被害
    人還五千元等一切情狀，量處如主文所示之刑，並諭知易科罰金之折算標準，以
    示懲儆。又刑法第四十一條於九十年一月四日修正，同年一月十日經總統公布實
    施，就得易科罰金之法定刑，由犯最重本刑為三年以下，改為五年以下，經比較
    新舊法，本案被告均得易科罰金，是應依刑法第二條第一項前段之規定，適用裁
    判時之法律，併予敘明。末查，上揭第一商業銀行存摺類存款取款憑條上僅有「
    乙○○」之印鑑章印文，並無「乙○○」之署押，而盜用他人真正印章所蓋之印
    文，並非偽造印章之印文，不在刑法第二百十九條所定必須沒收之列（最高法院
    四十八年度台上字第一一三號判例參照），而上該二紙取款憑條業已交該銀行收
    執，非屬被告所有，故上揭存款取款憑條「乙○○」之印鑑章印文，無庸為沒收
    之諭知，附此敘明。
三、另查，被告雖另於八十九年十二月六日上午六時許，在宜蘭縣礁溪鄉○○路一一
    三號，竊取曹勝智之宜蘭郵局提款卡，嗣後再提領六萬元，涉嫌犯刑法三百二十
    條第一項之竊盜罪及同法第三百三十九條第二之罪嫌云云（見臺灣宜蘭地方法院
    檢察署九十年度偵字第四八九號起訴書，現由臺灣宜蘭地方法院審理中），然查
    ，本件被告犯罪起因係於探病之際，見被害人之皮包，始萌生犯意，且二者之犯
    罪地係分別在花蓮縣境及宜蘭縣境，時間亦相隔四月之久，認此部分與前開犯行
    部分未有概括犯意之可言，二者間並未具連續犯之裁判上一罪關係，附此敘明。
據上論斷依刑事訴訟法第二百九十九條第一項前段、刑法第二條第一項前段、第五十
五條、刑法第三百二十條第一項、第二百十六條、第二百十條、第三百三十九條第一
項、第四十一條第一項前段，罰金罰鍰提高標準條例第一條前段、第二條，判決如主
文。
本案經檢察官李子春到庭執行職務。
中      華      民      國    九十      年      六      月      七      日
                              臺灣花蓮地方法院刑事庭
                                  法  官  鄭  培  麗
右正本證明與原本無異。
如對本判決不服，應於送達後十日內，向本院提出上訴狀。（應抄附繕本）告訴人或
被害人如對於本判決不服者，應具備理由請求檢察官上訴，其上訴期間之計算係以檢
察官收受判決正本之日期為準。
                                  法院書記官
中      華      民      國    九十      年      六      月      八      日
附錄本判決論罪之法律條文：
刑法第三百二十條：
意圖為自己或第三人不法之所有，而竊取他人之動產者，為竊盜罪，處五年以下有期
徒刑、拘役或五百元以下罰金。
意圖為自己或第三人不法之利益，而竊佔他人之不動產者，依前項之規定處斷。
前二項之未遂犯罰之。
刑法第二百十六條：
行使第二百十條至第二百十五條之文書者，依偽造、變造文書或登載不實事項或使登
載不實事項之規定處斷。
刑法第二百十條：
偽造、變造私文書，足以生損害於公眾或他人者，處五年以下有期徒刑。
刑法第三百三十九條第一項：
意圖為自己或第三人不法之所有，以詐術使人將本人或第三人之物交付者，處五年以
下有期徒刑、拘役或科或併科一千元以下罰金。


司法院資訊處製作；財團法人民間司法改革基金會備份。
